【裁判字號】    97,財管,4
【裁判日期】    970415
【裁判案由】    指定遺產管理人
【裁判全文】
臺灣苗栗地方法院民事裁定               97年度財管字第4號
聲  請  人  中華成長三資產管理股份有限公司
法定代理人  乙○○
                        號
上列聲請人聲請指定被繼承人甲○○○之遺產管理人事件，本院
裁定如下：
    主   文
聲請駁回。
聲請程序費用新臺幣壹仟元由聲請人負擔。
    理    由
一、本件聲請意旨略以：第三人即債務人張智湧與原債權人合作
    金庫銀行股份有限公司間之債權債務關係，由被繼承人甲○
    ○○擔任張智湧之連帶保證人，嗣經合作金庫銀行股份有限
    公司於民國93年2 月6 日將前開債權讓與聲請人，而該債權
    迄今尚未受償。詎被繼承人甲○○○業於96年1 月11日死亡
    ，其遺有財產，而其繼承人均已向本院聲明拋棄繼承權經准
    予備查在案，且其親屬會議亦未於民法第1177條規定之1 個
    月期限內選定遺產管理人，為使聲請人之債權順利受償，爰
    依民法第1178條第2 項之規定，聲請為被繼承人甲○○○指
    定張智湧為遺產管理人等語，並提出債權讓與證明書、債權
    讓與金額表、公告新聞紙、借據、戶籍謄本、被繼承人甲○
    ○○之繼承系統表、戶口名簿、本院苗院燉家字第34131 號
    函文等件（以上均為影本）為證。
二、按繼承開始時，繼承人之有無不明者，由親屬會議於1 個月
    內選定遺產管理人，並將繼承開始及選定遺產管理人之事由
    ，向法院報明；親屬會議依前條規定為報明後，法院應依公
    示催告程序，定6 個月以上之期限，公告繼承人，命其於期
    限內承認繼承；又無親屬會議或親屬會議未於前條所定期限
    內選定遺產管理人者，利害關係人或檢察官，得聲請法院選
    任遺產管理人，並由法院依前項規定為公示催告，民法第11
    77條、第1178條分別定有明文。準此，由法院選任遺產管理
    人之情形，限於繼承人之有無不明，且被繼承人無親屬會議
    或親屬會議未於法定期限內選定遺產管理人者為限。
三、經查：聲請人主張之事實，固據其提出債權讓與證明書、債
    權讓與金額表、公告新聞紙、借據、戶籍謄本、被繼承人甲
    ○○○之繼承系統表、戶口名簿、本院苗院燉家字第34131
    號函文等件（以上均為影本）為證。惟查被繼承人甲○○○
    於96年1 月11日死亡後，僅其第一、三順位之繼承人（除其
    妹賴榮英外）依法聲明拋棄繼承，另第二順位之繼承人均已
    死亡，此經本院依職權調閱96年度繼字第105 、167 號拋棄
    繼承權卷宗核閱屬實，是被繼承人之妹賴榮英並未為拋棄繼
    承之聲明，而應為被繼承人甲○○○之繼承人，本件被繼承
    人甲○○○既有第三順位之繼承人賴榮英存在，此與前揭指
    定遺產管理人之規定不符，故聲請人聲請指定被繼承人甲○
    ○○之遺產管理人，自難准許，其聲請應予駁回。
四、依非訟事件法第21條第1 項前段，裁定如主文。
中    華    民    國     97    年    4    月    15    日
                  家事法庭     法  官  黃賢婷
以上正本係照原本作成。
如不服本裁定，應於送達後十日內向本院提出抗告狀並繳納抗告
費新臺幣壹仟元。
                               書記官  楊思賢
中    華    民    國    97    年    4     月    15    日


司法院資訊處製作；財團法人民間司法改革基金會備份。
